【裁判字號】    89,軍上,8
【裁判日期】    890502
【裁判案由】    貪污治罪條例
【裁判全文】
臺灣高等法院刑事判決                                八十九年度軍上字第八號
    上  訴  人
    即  被  告  甲○○
右上訴人，因貪污治罪條例案件，不服國防部高等軍事法院八十九年度法仁判字第
三八號，中華民國八十九年五月二日第二審判決（起訴案號：國防部北部地方軍事法
院檢察署八十八年度訴字第０四七號）提起上訴，本院判決如左：
    主  文
上訴駁回。
    理  由
一、按被告不服高等軍事法院宣告有期徒刑之上訴判決者，得以判決違背法令為理由
    ，向高等法院提起上訴，軍事審判法第一百八十一條第五項定有明文。法院受理
    高等軍事法院移送第三審上訴案件，為法律審，自應依刑事訴訟法關於上訴第三
    審之規定辦理。是當事人提起第三審上訴，應以原判決違背法令為理由，係屬法
    定要件，如果上訴理由狀並未依據卷內訴訟資料，具體指摘原判決不適用何種法
    則或如何適用不當，或所指摘原判決違法情事，顯與法律規定得為第三審上訴理
    由之違法情形，不相適合時，均應認其上訴為違背法律上之程式，予以駁回。
二、本件原判決以初審未審酌上訴人即被告甲○○係自首，未適用貪污治罪條例第八
    條第一項規定，有所違誤，而撤銷第一審判決，以上訴人甲○○依據法令從事公
    務之人員，侵占職務上持有之非公用私有財物，論處其罪刑，已詳敘認定犯罪事
    實之依據及憑以認定之理由，並對軍事檢察官及被告之上訴意旨，被告之各項辯
    解及其辯護人之法律意見，如何不予採取，均已依據卷內資料予以指駁及說明，
    從形式上觀察，原判決並無任何違背法令之處。按犯貪污治罪條例第六條之罪，
    於犯罪後自首，如有所得並自動繳交所得財物，依同條例第八條第一項規定，減
    輕或免除其刑。惟關於刑之量定及緩刑之宣告，係實體法上賦予法院得為自由裁
    量之事項，倘其未有逾越法律所規定之範圍，或濫用其權限，即不得任意指摘為
    違法，以為第三審上訴之理由。此有最高法院七十五年台上字第七０三三號判例
    可資參照。上訴意旨以原判決量刑未審酌比例原則、平等原則等裁量內部界限，
    實有適用裁量法則不當之違背法令，且刑事被告如何量定其刑及是否宣告緩刑，
    為求個案裁判之妥當性，法律固賦與法官裁量權，但此項裁量權之行使，並非得
    以任意或自由為之，仍應受一般法律原則之拘束，即必須符合所適用法律授權之
    目的，並受法律秩序之理念、法律感情及慣例等所規範，若故意失出，尤其是違
    反比例原則、平等原則時，得認係濫用裁量權而為違法。原審未客觀斟酌上訴人
    繳交財物與侵占時間實相密接，造成法益之侵害亦甚其微。上訴人於挪用郵政禮
    券後第七日，於尚未有任何人發覺犯罪行為之時，即自動繳還全部所得財物，法
    院於量刑上裁量刑度，究應減輕或免除其刑，減輕其刑是否達三分之二，仍應受
    比例原則之限制。衡諸前開憲法平等原則及比例原則，參照上訴人既無前科，本
    件亦無任何被害人，上訴人侵害之法益亦因及時補救而應已受填補滿足，原審裁
    量權應有減縮並予宣告免除其刑。原判決有適用裁量法則不當之判決違背法令之
    情形云云。經查原判決於理由內已就上訴人於原審所陳請宣告免除其刑及緩刑一
    節，詳加敘明其不採之理由。而上開事項係法院得為自由裁量之事項，原判決審
    酌上訴人之平日工作表現，因清償私人債務而挪用款項，案發後雖已歸還，惟有
    違軍官廉潔勤敏之官箴，案發後已歸還款項，傷及長官令譽尚非嚴重及犯罪後坦
    承犯行等一切情狀，量處有期徒刑二年六月，並依法宣告褫奪公權二年，核未逾
    法定刑之範圍，自不得任意指摘為違法。是本件難認有適法之第三審上訴理由至
    明，其上訴顯屬違背法律上之程式，應予駁回。
三、據上論斷，應依刑事訴訟法第三百九十五條前段，判決如主文。
中    華    民    國    八十九    年       七       月      二十一      日
                          臺灣高等法院刑事第三庭
                              審判長法  官  張  連  財
                                    法  官  張  傳  栗
                                    法  官  李  英  勇
右正本證明與原本無異。
不得上訴。
                                    書記官  倪  淑  芳
中    華    民    國    八十九    年       七       月       二十八     日


司法院資訊處製作；財團法人民間司法改革基金會備份。
